臺灣板橋地方法院民事判決　　　　　　 99年度重訴字第206號
原　　　告　辰○人力仲介有限公司
法定代理人　辛○○
訴訟代理人　涂惠民律師
被　　　告　甲○○○○○○○ .
訴訟代理人　毛英富律師
上列當事人間請求侵權行為損害賠償等事件，本院於中華民國10
0 年3 月25日言詞辯論終結，判決如下：
    主      文
原告之訴及假執行之聲請均駁回。
訴訟費用由原告負擔。
    事實及理由
一、原告主張：
  (一)被告為泰籍華僑，乃訴外人寅○○○人力仲介股份有限公司
    （下稱寅○○○公司）在台代理人。寅○○○公司曾於民國
    87年5 月27日與原告簽訂外籍勞工仲介合約書，多年來受原
    告委任招募泰國籍勞工，憑供原告引進來台提供我國雇主聘
    雇。被告因業務接洽關係，明知訴外人己○○為原告公司職
    員，擔任外務工作，負責原告公司受客戶（即我國雇主）委
    託代辦申請招募外籍勞工相關申請文件之送件，及代理客戶
    受領行政院勞工委員會（下稱勞委會）許可招募外勞函件（
    下稱核准函）、遞補出缺外勞函件（下稱遞補函）之領件，
    以及至外國駐台辦事處辦理外勞工作契約等文件之認證等事
    務，被告亦明知上開核准函、遞補函，及認證文件內容為原
    告公司之營業機密，卻意圖為自己不法利益及損害原告利益
    ，竟於96年1 月間起至97年12月底期間，連續每月以賄賂等
    不正當方法引誘己○○提供原告受客戶雇主委託招募外勞相
    關之核准函等函件有關發文日期、文號、核准招募引進人數
    、原告客戶（雇主公司）名稱等內容，及認證文件有關認證
    外勞人數、國外仲介公司名稱、原告客戶名稱等客戶動態內
    容資訊，每月至少5 、6 件以上，致使己○○洩漏原告公司
    營業機密予被告。而被告得知上揭營業機密後，即與其他台
    灣仲介公司合作，逕自與原告客戶（雇主公司）接洽，以不
    正當方法競爭方式，取得該等雇主公司另行委託其合作仲介
    公司招募、聘雇外籍勞工而獲得利益，造成原告客戶流失，
    營業利益損失。嗣97年12月底己○○聽聞被告在台開設人力
    仲介公司，發覺事態嚴重，乃停止提供資料。
  (二)被告為達長期獲知上開營業機密，乃以每月支付新台幣（下
    同）3,000 元代價，利誘己○○繼續為其告知前述營業機密
    ，97年1 、2 、3 月被告每月當面交付己○○現金各3,000
    元，97年4 月11日、5 月7 日、6 月6 日被告則以其所使用
    之玉山商業銀行土城分行帳號0000000000000 號帳戶，轉帳
    匯入己○○未成年之子林憲育設於台北富邦商業銀行板橋分
    行帳號000000000000號帳戶內各3,000 元，97年6 月19日被
    告使用另一帳戶一次轉帳匯入97年7 月至12月酬金20,000元
    予林憲育銀行帳戶。被告另為掩人耳目，防範原告查知其等
    不法行徑，於96年10月間交付己○○行動電話門號00000000
    00號SIM 卡，要求己○○每次告知營業機密時以該行動電話
    門號撥打被告所使用行動電話0000000000號或0000000000號
    。
  (三)上情因己○○發覺原告公司客戶日益流失嚴重，愧對公司，
    乃於98年7 月間向被告坦承一切，書立自白書，原告始發覺
    被告不法行徑。
  (四)按「有左列情形之一者，為侵害營業秘密：一、以不正當方
    法取得營業秘密者。二、知悉或因重大過失而不知其為前款
    之營業秘密，而取得、使用或洩漏者。前項所稱之不正當方
    法，係指竊盜、詐欺、脅迫、賄賂、擅自重製、違反保密義
    務、引誘他人違反其保密義務或其他類似方法。」；「因故
    意或過失不法侵害他人之營業秘密者，負損害賠償責任。」
    營業秘密法第10條第1 項第1 、2 款、第2 項、第12條第1
    項前段分別定有明文。又「有左列各款行為之一，而有限制
    競爭或妨礙公平競爭之虞者，事業不得為之︰一、以損害特
    定事業為目的，促使他事業對該特定事業斷絕供給、購買或
    其他交易之行為。三、以脅迫、利誘或其他不正當方法，使
    競爭者之交易相對人與自己交易之行為。五、以脅迫、利誘
    或其他不正當方法，獲取他事業之產銷機密、交易相對人資
    料或其他有關技術秘密之行為。」；「事業違反本法之規定
    ，致侵害他人權益者，應負損害賠償責任。」公平交法易法
    第19條第1 、3 、5 款、第31條亦分別有明定。另「因故意
    或過失，不法侵害他人之權利者，負損害賠償責任。」；「
    違反保護他人之法律，致生損害於他人者，負賠償責任。」
    復為民法第184 條第1 項前段、第2 項前段所明文規定。
  (五)查被告以賄賂金錢予原告員工，使原告員工違反保密義務，
    而獲取原告交易相對人相關招募外勞動態資料之原告營業秘
    密，並加以使用，逕自與原告客戶交易，致原告客戶流失，
    造成營業損失。核被告所為，乃屬營業秘密法第10條第2 項
    、第1 項第1 款、第2 款所定侵害營業秘密行為，及公平交
    易法第19條第1 款、第3 款、第5 款所定之不公平競爭行為
    ，亦屬民法第184 條第1 項前段、第2 項前段之侵權行為，
    原告自得依民法第184 條第1 項前段、第2 項前段、營業秘
    密法第12條第1 項、公平交易法第31條等規定，請求被告負
    損害賠償責任。
  (六)原告請求金額明細：
    1.被告依前揭不法手段取得至少7 家公司以上委託原告招募
      泰國籍勞工之製造業公司相關招募外勞動態資訊，及利用
      其親戚所經營國內人力仲介公司及其他借牌國內人力仲介
      公司名義，逕自與原告客戶公司交易，使該等原告客戶公
      司與原告終止委任契約，經原告調查證實有卯○電子企業
      股份有限公司（下稱卯○公司）等7 家製造業公司與原告
      終止委任契約，係屬被告使用前揭不法手段所造成。
    2.該7 家公司於終止委任契約前原本委任原告仲介引進外勞
      人數，分別為8 人、5 人、9 人、34人、6 人、4 人、8
      人，共計74人，以人力仲介業公會即就業服務商業同業公
      會所定仲介外勞報酬（即招募外勞服務費）標準，每一名
      外勞第一年每個月仲介服務費為1,800 元，第二年每個月
      仲介服務費為1,700 元，第三年每個月仲介服務費為1,50
      0 元，而每名外勞聘雇期間為3 年，故原告減少每名外勞
      受託招募，即損失60,000元【（1,800 ×12）＋（1,700
      ×12）＋（1,500 ×12）】，本件被告不法行為造成原告
      至少損失444 萬元（60,000×74）。
    3.又上開原告營業損失444 萬元，依營業秘密法第13條第2
      項、公平交易法第32條等規定，原告自得請求被告賠償2
      倍損害額。
  (七)上揭原告既係依民法、營業秘密法、公平交易法等規定起訴
    請求被告負損害賠償責任，自得依公平交易法第34條：「被
    害人依本法之規定，向法院起訴時，得請求由侵害人負擔費
    用，將判決書內容登載新聞紙。」之規定，請求本件如為原
    告勝訴判決，被告應負擔費用，將判決內容登載予中國時報
    、自由時報、蘋果日報之全國版適當版面各1 日，字體不得
    小於4 號字。
  (八)併為聲明：
    1.被告應給付原告888 萬元，及自起訴狀繕本送達翌日起至
      清償日止，按年息百分之5 計算之利息。
    2.前項請求，原告願供擔保請准宣告假執行。
    3.本件如為原告有利判決，被告應負擔費用，將判決內容登
      載予中國時報、自由時報、蘋果日報之全國版適當版面各
      1 日。
二、被告則抗辯：
  (一)否認原告所提中、英文「外籍勞工仲介合約書」私文書之真
    正：
    1.查原告公司於85年10月1 日設立登記，從事台灣國內工廠
      雇主聘僱外籍勞工的人力仲介業務，原告公司就台灣工廠
      雇主需求的泰國籍勞工的引進案件在85年間起就與被告有
      合作關係，但兩造並無簽訂任何契約，被告雖為寅○○○
      公司之董事總經理職位，但也未曾代理寅○○○公司與原
      告公司簽訂任何外籍勞工引進的仲介合約。
    2.關於原告所提之「外籍勞工仲介合約書」非由寅○○○公
      司與原告簽訂，也非由被告代理寅○○○公司與原告簽訂
      ，苟確有簽訂此合約書，則寅○○○公司應執有1 份，但
      寅○○○公司並無此份合約。
    3.再者，85年間起被告與原告固有就台灣工廠雇主聘僱之泰
      籍勞工引進的案件有合作關係，10年間被告幫原告在業界
      打出名號賺足利潤，詎原告公司代表人辛○○95年間起因
      屢向寅○○○公司要求提高退佣金錢（即寅○○○公司向
      泰籍勞工收取的服務費金錢，原告要求寅○○○公司要退
      每一筆服務費金錢之超過4 成比例給原告，但國內仲介公
      司要國外仲介公司退佣為勞委會所禁止，然國外仲介公司
      在業界為謀生存，不得不屈服於原告之需索）的比例未果
      ，故從95年間開始原告公司即將大部分泰籍勞工引進的案
      件轉移到別家仲介公司辦理，僅留下舊有案件或僅少數案
      件之合作關係，苟確有上開合約，則依該合約第10條：「
      為確保乙方（即寅○○○公司）之經營業績無後顧之憂，
      甲方（即原告公司）同意所承接之泰國勞工引進業務，全
      部委託乙方負責辦理，不再委任第二家之泰國仲介」規定
      ，於原告公司將泰國勞工引進的業務案件不遵此合約約定
      由寅○○○公司辦理而卻轉給別家外國仲介公司辦理時，
      被告及寅○○○公司即得向原告公司索賠債務不履行之損
      害賠償。抑且，苟有原告公司所提上開合約，則原告公司
      既然與寅○○○公司訂有泰籍勞工仲介引進的合約關係，
      何以原告卻片面毀約不受拘束？
    4.再者，關於外籍勞工引進台灣的業務，在台灣是屬於買方
      市場，即屬台灣國內仲介公司可完全自由選擇究竟要與國
      外何家仲介公司合作來引進泰勞的業務，而既然是買方國
      內人力仲介公司選擇與那一家國外仲介公司合作引進泰籍
      勞工的國內買方市場，在業界自然沒有任何一家國內人力
      仲介公司須要與特定那一家國外仲介公司簽訂契約而發生
      自縛自綁的不利結果，基此，上開合約書為原告偽造，屬
      不實文件。
  (二)被告未向原告職員己○○給予金錢要求其提供原告公司為其
    客戶工廠雇主申辦勞委會核准函等資料：
    1.被告未在97年1 至3 月每月給己○○現金3,000元。
    2.被告於97年4 月11日、5 月7 日、6 月6 日、6 月19日各
      匯給己○○之3,000 元、3,000 元、3,000 元、2 萬元，
      均是己○○向被告之借貸款項，前3 筆各3,000 元己○○
      向被告說是因他太太失業向被告借款，後1 筆2 萬元是己○○說他小孩要做牙齒故向被告借款，均非原告所指被告
      要己○○提供資料之對價。
    3.依原告所稱97年1 至3 月被告給己○○每月3,000 元現金
      換取資料而屬不法行為，苟係如此以支付現金取得資料之
      不法行徑，豈會從97年4 月以後改以用銀行匯款方式留下
      不法事證呢？另關於己○○的小孩在97年6 月間確實有做
      牙齒一事，己○○在臺灣板橋地方法院檢察署（下稱板橋
      地檢署）99年他字第120 號99年6 月2 日偵訊時自承：「
      我小孩要看牙齒的事，公司大家都知道」，故若非己○○
      告知被告此事，被告又何能知悉，足見被告所言己○○為
      其小孩做牙齒而向被告借款2 萬元一節，並非子虛。
    4.原告供稱97年1 至3 月被告給己○○每月3,000 元現金，
      97年4 至6 月每月電匯3,000 元，97年6 月19日電匯2 萬
      元，是其提供勞委會核准函的代價云云，嚴重不實：上開
      各項金錢都是己○○向被告的借款，如果說是被告要己○○提供非法途徑的資料，試問：苟在97年1 至3 月都是以
      現金給付，就是擔心事情曝光，自應更加隱密，豈會之前
      以現金支付，後來卻要以匯款留下不法事證，嚴重與常理
      乖違。
  (三)原告所提己○○之自白書第3 點所載己○○提供給被告之勞
    委會的核准函（發文日期、文號、核准引進人數）和駐台辦
    事處文件認證之人數、國外配合仲介公司等均非屬營業秘密
    ：
    1.己○○並無提供上開資料給被告知悉，而上開資料關於勞
      委會信函之發文日期、文號、核准引進人數，既是勞委會
      政府機關已經意思表示決定核准給要申請外勞的公司工廠
      之行政處分，縱使原告公司員工己○○告知被告亦不影響
      勞委會已做成之行政處分，對原告而言無任何損失，由己○○代客戶向勞委會取回函件（此函件受文者是引進外勞
      的公司）也必須告知客戶（公司、工廠），則此等勞委會
      關於國內公司工廠向其申請引進外勞的核准函並無秘密可
      言，既無秘密性質即非如原告所指具有營業秘密的標的。
    2.原告公司將其引進外勞案件的單子片面轉給其他國外人力
      仲介公司引進，單方面破壞與被告、寅○○○公司十年的
      合作關係，原告另尋其他國外人力仲介公司是何家，是其
      自由，但在業界打聽即知，並非什麼秘密，就像原告與被
      告及寅○○○公司配合十年之久，業界週知，根本不是秘
      密：
      原告公司與被告、寅○○○公司合作引進泰籍勞工到台
        灣，其合作時間已歷十年餘，而在業界並無存在關於國
        內人力仲介公司會與國外人力仲介公司簽訂契約的情形
        ，原告提出的上開合約是其偽造的，因為關於台灣工廠
        需求的外勞的引進屬於買方（即國內人力仲介公司）市
        場，若國內人力仲介公司不給國外人力仲介公司引進外
        勞的案件的單子，那國外人力仲介公司也莫可奈何，因
        買方國內仲介公司不想給那一家國外仲介公司，是其自
        由決定，而在95年間原告已片面將外勞引進案件的單子
        轉給別家國外仲介公司辦理引進了，原告片面破壞與被
        告、寅○○○公司間十年的合作關係，但因雙方只是存
        在引進泰勞的合作關係的默契，並無簽訂任何契約，均
        有如前述，若有簽訂任何契約，在原告公司片面毀約之
        下，被告、寅○○○公司將會依法向原告公司請求毀約
        之損害賠償，原告公司從95年間開始就有將其引進外勞
        的單子轉給別家國外人力仲介公司辦理引進，雖仍有給
        被告、寅○○○公司一些單子，但數量卻明顯比以前減
        少許多，原告單方面不給被告、寅○○○公司的泰勞引
        進業務單子的決定，在商場道德商誼上固有訾議，但因
        雙方無契約關係，被告、寅○○○公司也無法強求。
      既然原告公司不願再將引進外勞案件的單子僅委由被告
        、寅○○○公司一家引進，而另尋其他國外配合的仲介
        公司，在業界即會隨時傳開，根本不是秘密，就如同原
        告公司與被告、寅○○○公司合作關係，業界週知，亦
        非秘密，辜不論根本不須己○○的告知給被告關於原告
        新配合的國外人力仲介公司是哪一家，被告在原告95年
        間轉單給他家公司而減少引進外勞的單子給被告、寅○○○公司時，即能打聽到原告新配合的國外人力仲介公
        司，何須己○○告知，就像其他家國內人力仲介公司不
        想與其原來配合的國外人力仲介公司合作引進外勞，而
        新與被告、寅○○○公司配合引進，該原來配合的國外
        仲介公司打聽一下即知國內仲介公司新配合的國外仲介
        公司是被告、寅○○○公司這一家，根本無秘密可言。
        己○○於板橋地檢署99年5 月19日偵訊時亦供稱「有些
        舊客戶也知告訴人公司（即原告）配合的國外仲介公司
        是哪一家」，足證原告配合的國外仲介公司是哪一家根
        本不是秘密。
      原告指稱己○○從96年10月起至97年12月間提供被告洩
        漏原告公司之營業秘密，每月至少5 、6 件以上云云，
        被告均否認。
  (四)原告主張被告以不法手段取得至少7 家公司以上委託原告招
    募泰籍勞工相關招募資訊，及利用於親戚經營之國內人力仲
    介公司，及借牌國內人力仲介公司與原告客戶交易，有卯○
    公司等7 家與原告終止契約暨終止契約之前，原告受任引進
    外勞人數若干而受有444 萬元（答辯狀誤載440 萬元）之損
    失云云，被告均予否認：
    1.卯○公司若與原告終止外勞引進委任契約，乃卯○公司本
      來即有自由選擇何家國內人力仲介公司為其引進外勞，不
      能以卯○公司與原告終止契約，即率稱是遭被告不法行為
      造成，苟依原告所述理由，豈非委託原告引進外勞的公司
      ，在與其委託之後均不能終止，否則都是被告不法造成。
    2.原告所謂7 家公司於終止委任契約前原來委任原告引進外
      勞人數分別為8 、5 、9 、34、6 、4 、8 人，共計74人
      ，因遭客戶終止契約損失仲介服務費計444 萬元云云，亦
      屬不實，蓋：
      客戶與原告終止契約前之引進外勞人數並非以必然爾後
        會以相同人數引進，乃外勞或因表現優劣良窳會影響雇
        主是否聘僱的意願而可能提前終止與外勞的合約。
      客戶的工廠可能關廠或無須再行引進外勞或減少外勞人
        數的引進。
      客戶或受市場景氣影響，不需相同人數的外勞。
      法令變動會影響引進外勞的人數。
      工廠客戶也可以或也可能另外選擇別家國內仲介公司。
      其他主、客觀因素影響。
      職是，原告以所謂7 家公司終止引進外勞委任契約前原委
      託引進外勞人數，逕認爾後一定會有人數相同外勞引進，
      現遭終止引進後，一定會受有之前相同外勞人數服務費用
      的損失，實屬一廂情願，毫無道理，苟如原告所執理由及
      計算方式，則似吃定客戶不能轉單，不能選擇別家國內仲
      介公司，原告卻能做獨家穩賺生意。
    3.關於原告主張有7 家公司客戶的服務費損失及能有若干外
      勞人數的引進數字均屬空言，不能採信。
  (五)原告主張其受有服務費損失與被告以不法行為向己○○索取
    資料等無因果關係：
    如前所述，客戶雖然與原告曾有引進外勞的委託契約，在原
    告與客戶既係外勞引進的委任契約，依法當事人之任何一方
    得隨時終止契約（民法第549 條第1 項），原告縱主張己○○提供資料給被告（此點被告否認），然原告無從證明己○○提供資料即導致客戶與原告終止契約的結果，故兩者間無
    因果關係，抑且，如前所述，客戶與原告終止契約，其因素
    非僅一端而已，豈有如原告主張客戶一經委託原告引進外勞
    ，就應永遠不會變更引進人數或不再選擇別家國內人力仲介
    公司。
  (六)原告公司法定代理人辛○○簽發給被告清償借款之500 萬元
    支票跳票，於98年9 月28日達成和解，有和解書可佐：
    1.原告公司法定代理人辛○○曾向被告借款500 萬元，簽發
      支票1 紙交付被告做為清償之用，詎辛○○意圖不清償故
      意讓該支票跳票，幾經催討，只還1,280,456 元，嗣協商
      和解，依此和解書記載辛○○除前已給付被告1,280,456
      元外，再支付清償被告3,719,544 元，收回系爭500 萬元
      支票。
    2.寅○○○公司交付原告如和解書附件所示之外勞引進認證
      文件，該寅○○○公司退還原告之外勞引進認證文件詳如
      該和解書附件所載，該退還文件包含有工廠即聘僱外勞的
      客戶資料，其中包含外勞重新招募、初次招募、遞補外勞
      及核准人數、認證人數等，編號2 、6 、7 至9 、11、12
      、19為96、97年度資料，關於這些聘僱外勞的核准相關資
      料，對被告而言，均為被告所已知的資料，非屬所謂原告
      公司之營業秘密，尤其對寅○○○公司及被告而言均非屬
      原告之營業秘密。
    3.依原告公司員工己○○98年7 月23日的自白書所載，其自
      由書第3 條「此資料為勞委會的核准函（發文日期、文號
      、核准引進人數）和駐台辦事處文件認證之人數，國外配
      合仲介公司等資料告訴羅小姐」，這些資料均非屬所謂工
      商秘密，只要上勞委會網站均能知悉，更何況被告並未給
      己○○每月3,000 元，要其提供如其自由書第3 條之資料
      ，矧如果是原告公司的營業秘密，而遭己○○洩漏給被告
      而造成損失，則己○○的自白書既是98年7 月23日應原告
      所撰寫，何以在98年9 月28日簽立和解書協商和解之際，
      原告卻從未提及而請求損害賠償主張抵銷，顯見，是原告
      因和解書失去的權利援引己○○的自白書借題發揮，故意
      誣陷被告。
  (七)關於台灣國內的工廠是否有僱用外勞的查詢方式及人力仲介
    公司如何知道工廠能僱用多少外勞，說明如下：
    1.工廠是否有僱用外勞查詢方式：
      首先只要取得工廠名稱，即可透過網路連結經濟部商業
        司「公司及分公司基本資料查詢」，取得所有工廠基本
        資料（含統一編號、公司狀況、股權狀況、資本總額、
        代表人姓名、公司所在地、登記機關、核准設立日期、
        最後核准變更日期、所營事業資料、董監事資料、經理
        人資料、分公司資料）。
      取得工廠基本資料後，隨即網路連結勞委會職訓局網站
        並進入「外勞查詢專區」就可以連結「外籍勞工案件申
        辦進度查詢」。在「外籍勞工案件申辦進度查詢」的網
        頁中，只要輸入統一編號，即可清楚了解工廠近3 年內
        是否有僱用外籍勞工的資料；在「外籍勞工案件申辦進
        度查詢」的網頁中，也可以很清楚了解工廠是否有做「
        初次申請」、「聘僱許可申請」、「展延僱許可申請」
        、「VISA許可申請」、「重新招募申請」…等。於此，
        可以完全掌握工廠僱用外勞情形及進度。
    2.人力仲介公司如何知道工廠能僱用多少外勞：現行勞委會
      就製造業能僱用外勞人數，乃依據企業僱用本國勞工人數
      多寡及行業類別不同比率核配外勞人數，人力仲介公司（
      或任何人）可從網路人力銀行之個別企業網頁或經濟部台
      閩工廠名錄查得工廠僱用本國勞工人數，再依工廠行業類
      別不同比率，即可了解工廠能僱用多少外勞。
    3.結論：
      是故，工廠能僱用多少外勞（亦即：勞委會依法核發工
        廠可僱用外勞人數）及僱用外勞申請進度，皆屬公開資
        訊，任何人只要透過勞委會職訓局及經濟部相關網站、
        經濟部台閩地區工廠名錄、網路人力銀行、企業網站皆
        可取得相關資訊。
      己○○自白其將勞委會核准的外勞人數及泰國駐台辦事
        處認證的人數轉告被告云云，並非事實，即使有此情事
        ，亦無任何意義。因為95年下半年原告公司已陸續將工
        廠引進外勞的單子轉單給其他泰國人力仲介公司，原告
        公司與寅○○○公司的合作關係已遭破壞，如原告公司
        不下單給寅○○○公司，己○○縱有將勞委會的外勞核
        准人數或泰辦處的認證人數轉告被告也是沒有用處，因
        為那是無法改變原告公司下單給別的泰國人力仲介公司
        的事實。己○○於板橋地檢署99年5 月20日偵訊時亦供
        稱「如果我們沒有給她（被告）（單子），她就不能引
        進外勞」，可見當原告公司將引進外勞案件的單子轉給
        其他國外人力仲介公司去配合引進時，即使被告知道勞
        委會核准關於工廠申請外勞人數及泰辦處認證的人數，
        也無法引進外勞。
    綜上，被告無原告所指違反營業秘密法、公平交易法或侵
      權行為。
  (八)併為答辯聲明：原告之訴及其假執行聲請駁回；如受不利之
    判決，願供擔保請准宣告免為假執行。
三、查本件被告為寅○○○公司在台代理人，寅○○○公司與原
    告公司合作引進泰國籍勞工來台工作已有10餘年，嗣原告寅
    ○○○公司合作關係生變，原告自95年下半年起已陸續將引
    進外勞的案件轉與其他泰國人力仲介公司之事實，為兩造所
    不爭執，並有原告提出之被告名片影本1 件在卷可稽，自堪
    認此部分事實為真實。
四、原告主張被告以賄賂金錢予原告員工己○○之方式，使己○○違反保密義務，而自己○○處獲得原告交易相對人相關招
    募外勞之核准函等函件有關發文日期、文號、核准招募引進
    人數、原告客戶（雇主公司）名稱等內容，及認證文件有關
    認證外勞人數、國外仲介公司名稱、原告客戶名稱等動態資
    料之原告營業秘密，並加以使用，逕自與原告客戶交易，致
    原告客戶流失，造成營業損失，被告有營業秘密法第10條第
    2 項、第1 項第1 款、第2 款所定侵害營業秘密行為，及公
    平交易法第19條第1 款、第3 款、第5 款所定之不公平競爭
    行為，亦有民法第184 條第1 項前段、第2 項前段之侵權行
    為，原告得依民法第184 條第1 項前段、第2 項前段、營業
    秘密法第12條第1 項、第13條第2 項、公平交易法第31條、
    第32條等規定，請求被告負損害賠償責任，並依公平交易法
    第34條規定，請求被告應負擔費用，將判決書內容登載於新
    聞紙等語，則為被告所否認，並以前情詞置辯。經查：
  (一)原告員工己○○於98年7 月30日所書立之自白書（即原證三
    ），固記載：「立書人己○○今有提供公司之文件資料給泰
    國國外仲介羅正青小姐，今詳述如下：1.本人己○○為原告
    公司之員工，擔任工作是公司的外務，主要內容為勞委會送
    件和領件（核准函和遞補函）及各大駐台辦事處文件之認證
    等。2.提供資料時間為96年10月份至97年12月底。3.此資料
    為勞委會的核准函（發文日期、發文文號、核准引進人數）
    和駐台辦事處文件認證之人數、國外配合仲介公司等資料告
    訴羅小姐。4.羅小姐和辰○人力仲介公司是合作關係（國外
    仲介、國內仲介），因不知事情嚴重性，便提供資料給羅小
    姐，去年底聽公司小姐說羅小姐在外面開新的人力仲介公司
    ，便發覺事態嚴重，因此停止提供資料。5.至（自）97年起
    羅小姐主動給予報酬，從97年1 月、2 月、3 月皆為親自取
    款，在4 月、5 月、6 月為銀行轉帳，並在6 月份付一筆貳
    萬元，為至97年底一次給予。6.至今98年7 月便覺得愧對公
    司公司客戶之流失，便主動向老闆說明一切。」等語，有上
    開自日書影本1 紙在卷可證（見本院卷(一)第16頁），且證人
    己○○於本院言詞辯論時亦到庭證稱：「（原證三之自白書
    ）是我親筆寫的。…（問：在96年10月到97年12月間被告有
    無要求你幫他告知原告公司相關客戶向勞委會申請一些函件
    內容之資訊？）有，因為文件是我送件領件，我是第一手知
    道的。（問：被告如何跟你接洽，請你從原告公司蒐集他所
    需要的資訊？）被告有給我一支手機，我去勞委會領到一些
    文件，我知道這些文件是泰國的，我就會告訴他文件的內容
    ，包含文件的發文日期、發文文號、核准人數即針對泰國外
    勞的這部分。（問：除了勞委會的文件內容資訊以外，被告
    還有無要求你其他的資訊？）有時被告會問我，哪一家工廠
    的文件送了沒有，我會幫他留意。（問：除了以上兩部分，
    有無各大外國辦事處認證契約內容的提供？）被告是泰國華
    僑，他會問我這家國內工廠認證的文件是哪一家國外仲介。
    他了解國外仲介公司引進的外勞。（問：被告要求你提供上
    面資訊的內容，有無給你利益？）被告一開始問我，我基於
    大家都是同事，我就跟他講，即針對泰國這部分，後來我覺
    得這樣跟他講對公司不太好，就沒有繼續跟他講，之後被告
    會主動給我錢，我又繼續跟他講。（問：請詳細敘述被告如
    何支付你提供資訊利益的方法？）時間是從96年10月到97年
    12 月 底，96年10月到12月是他問我，我告訴他的，沒有給
    我任何利益。從97年1 月、2 月、3 月是他自己給我利益的
    ，我們約在外面他拿給我的，是現金每月3,000 元，97年4
    月、5 月、6 月，他是每月3,000 元匯到我兒子林憲育台北
    富邦銀行板橋市○○路的分行的帳戶，另外有一筆是在6 月
    份，他有匯一筆2 萬元到同一帳戶。（問：你到何時才沒有
    繼續提供給被告相關資訊內容？）到97年8 月左右就沒有提
    供給被告了，因為老闆有察覺事情的樣子。（問：為何自白
    書是寫到97年12月底？）97年8 月有發生一件事情，老闆有
    察覺，所以我提供的資料就比較少，所以是提供到97年12月
    底就沒有再提供。（問：你如何把資訊提供給被告？）被告
    有給我壹支手機，我用手機打電話給他，我在勞委會領到文
    件時，看到文件再打電話給他。（問：你一個月大概會提供
    多少件的資訊給被告？）我們公司泰國外勞很多，大約一個
    月會有6 件左右。（問：最後為何沒有繼續再提供？）因為
    我聽到我們公司小姐說，被告有在外面開一間仲介公司。（
    問：96年10月到97年12月期間，你有無向被告借款過？）沒
    有」等語（見本院卷(二)第110 至111 頁），另被告亦有先後
    於97 年4月11日、5 月7 日、6 月6 日、6 月19日自在玉山
    商業銀行土城分行之帳戶匯款3,000 元、3,000 元、3,000
    元、2 萬元至己○○之子林憲育在台北富邦商業銀行板橋分
    行所設000000000000號帳戶，亦有林憲育銀行存摺影本在卷
    可憑（見本院卷(一)第17至18頁）。惟查，證人己○○既為原
    告公司之員工，其於98年7 月30日書寫上開自白書之時，原
    告與寅○○○公司及被告間已處於合作關係破裂之狀態，是
    上開自白書、林憲育銀行存摺及證人己○○之證言，是否得
    採為被告有以賄賂金錢之方式，唆使原告工己○○洩漏原告
    交易相對人相關招募外勞之核准函及認證文件有關動態資料
    之證據，已不無可疑？況被告否認有於97年1 、2 、3 月份
    各交付賄款現金3,000 元予己○○，原告亦無法舉證證明確
    有其事，另有關上開匯款部分被告係抗辯係己○○向其之借
    款，前3 筆各3,000 元己○○稱其妻失業需錢，後1 筆2 萬
    元己○○則稱其子要做牙齒等語，參酌己○○於本院言詞辯
    論時亦不否認其子林憲育曾有駐牙在長庚醫院、東陽牙科看
    牙齒，其子作牙齒費用大約2 萬餘元（見本院卷(二)第112 頁
    反面、113 頁正面），及被告係於97年6 月19日一次匯款2
    萬元至林憲育銀行帳戶，而非自97年7 月起至97年12月止逐
    月匯款3,000 元等情，被告上開所辯亦難謂為不實。再者，
    己○○於98年7 月30日書寫上開白自書之後，被告及寅○○○公司與原告及其法定代理人辛○○曾於98年9 月28日簽訂
    和解協議書，其內容為：「立和解書人甲○○○○○○○ ○○○○○○○○○○ （中文姓名：羅正菁）（下稱甲方）、Ｂ○○○人力仲介
    有限公司（下稱乙方）、辛○○（下稱丙方）及辰○人力仲
    介有限公司（下稱丁方），茲就丙方清償債務及乙丁方間外
    勞引進事務等爭議，雙方經誠意協商，同意達成以下協議：
    一、緣丙方（按即辛○○）所開立…金額為500 萬元…之支
    票…經甲方（按即被告）提示不獲兌現，因丙方僅償還1,28
    0,456 元，丙方同意於本和解協議書簽署時，開立…金額為
    3,719,544 元之即期票據乙紙交甲方收受。…五、乙丁雙方
    今後不得再以任何外勞引進之帳務及文件資料問題，向他方
    主張權利。」此有被告提出並為原告所不否認為真之上開和
    協議書影本在卷可稽（見本院卷(一)第61至62頁），顯然於斯
    時兩造間已就雙方引進外勞事務及債權債務關係之爭議進行
    商談並達成和解，是倘己○○所寫之上開自白書內容為真實
    ，何以原告或其法定代理人辛○○未於和解當時主張其受有
    前述損害而對被告有所主張？由此益見上開自白書、林憲育
    銀行存摺及證人己○○之證言，均不能採為被告不利之證據
    。
  (二)次按「本法所稱營業秘密，係指方法、技術、製程、配方、
    程式、設計或其他可用於生產、銷售或經營之資訊，而符合
    左列要件者：一、非一般涉及該類資訊之人所知者。二、因
    其秘密性而具有實際或潛在之經濟價值者。三、所有人已採
    取合理之保密措施者」，營業秘密法第2 條定有明文。查本
    件縱認己○○之上開自白書內容為真實，惟原告主張被告自
    96年10月97年12月間非法取得原告營業秘密事項，其舉例項
    目：1.勞委會核准初次招募函（見本院卷233 頁），遭洩漏
    項目為受文者名稱、發文字號、發文日期、主旨核准外勞人
    數。2.勞委會核准重新招募函（見本院卷234 頁），遭洩漏
    項目為受文者名稱、發文字號、發文日期、主旨核准外勞人
    數。3.勞委會核准遞補招募函（見本院卷235 頁），遭洩漏
    項目為受文者名稱、發文字號、發文日期、主旨核准外勞人
    數。4.勞委會同意簽證函（見本院卷236 頁），遭洩漏項目
    為受文者名稱、發文字號、發文日期、主旨外勞人數。5.認
    證文件如勞動契約（見本院卷237 至243 頁）、外國人預定
    內容說明書（見本院卷244 頁）、需求書（見本院卷245 頁
    ）、授權書（見本院卷246 頁）、切結書（見本院卷247 頁
    ），遭洩漏項目為雇主名稱、認證日期、國外仲介公司名稱
    、外勞人數云云。然觀諸上開勞委會函件內容，其受文者分
    別為「巳○○○工業有限公司」、「午○○○工業股份有限
    公司」、「未○工業股份有限公司」、「申○金屬科技股份
    有限公司」，屬主管機關勞委會給予第三人公司之函件；勞
    動契約為「酉○針織有限公司」與原告所訂立之人力仲介契
    約，外國人預定內容說明書、需求書、授權書、切結書等則
    為雇主公司「酉○針織有限公司」名義所出具之文書，可知
    其內容早已為主管機關勞委會及各該第三人公司所已知，尚
    非上開法文所規範之「營業秘密」；況且，欲瞭解國內公司
    是否僱用外籍勞工，只需上網查詢即可得知，其方法為：1.
    先透過網路連結經濟部商業司查詢「公司及分公司基本資料
    查詢」，取得所有公司基本資料（含統一編號、公司狀況、
    股權狀況、資本總額、代表人姓名、公司所在地、登記機關
    、核准設立日期、最後核准變更日期、所營事業資料、董監
    事資料、經理人資料、分公司資料）。2.再連結勞委會職訓
    局網站並進入「外勞查詢專區」即可連結「外籍勞工案件申
    辦進度查詢」，在「外籍勞工案件申辦進度查詢」的網頁中
    ，輸入公司統一編號，即可清楚了解該公司近3 年內是否有
    僱用外籍勞工的資料；另在「外籍勞工案件申辦進度查詢」
    的網頁中，也可清楚了解公司是否有做「初次申請」、「聘
    僱許可申請」、「展延僱許可申請」、「VISA許可申請」、
    「重新招募申請」等。於此，即可明瞭公司僱用外勞情形及
    其進度，是有關申請外籍勞工之相關資料，並不具獨占性，
    被告要無侵害原告公司之營業秘密之可言。原告主張被告有
    以賄賂其員工己○○之方法取得原告代雇主辦理申請招募外
    勞之相關核准函、認證文件等資料，而違反營業秘密法第10
    條第1 項第1 、2 款規定，應依同法第12條規定負損害賠償
    責任，並非有據。
  (三)原告再主張：被告依前揭不法手段取得至少7 家公司以上委
    託原告招募泰國籍勞工之製造業公司相關招募外勞動態資訊
    ，及利用其親戚所經營國內人力仲介公司及其他借牌國內人
    力仲介公司名義，逕自與原告客戶公司交易，使該等原告客
    戶公司與原告終止委任契約，經查證：1.戌○電著塗裝有限
    公司（下稱戌○公司）於96年以前，即曾委任原告公司招募
    外勞，有勞委會函件影本2 份為證（見本院卷(二)第62至63頁
    ），該公司於96年間委任原告重新招募外勞6 人，亦有行政
    院勞工委員會函件影本乙份可查（見本院卷(二)第64頁），原
    告因被告不法行為致該公司終止委任，受有5 名外勞服務費
    損害，2.亥○○○玻璃股份有限公司（下稱亥○○○公司）
    於96年以前，曾委任原告招募外勞證據，有勞委會函件影本
    乙份為憑（見本院卷(二)第65頁），3.天○○○股份有限公司
    （下稱天○○○公司）於96年以前，曾委任原告招募外勞證
    據，有勞委會函件影本2 份可稽（見本院卷(二)第66至67頁）
    ，該公司於96年間亦委辦招募外勞，亦有收件回條影本3 份
    可查（見本院卷(二)第68至70頁），原告認為該收件回條所示
    申請招募許可函內容資訊，有遭被告不法取得，故96年11月
    間起該公司承辦人員一直對原告公司要求配合處理委任事務
    ，置之不理（見本院卷(二)第71至74頁），最後竟終止委任。
    祥全電子有限公司（下稱地○公司）於96年7 月委任原告招
    募外勞6 人（見本院卷(二)第75頁），因97年間相關勞委會許
    可招募外勞函件資訊（見本院卷(二)第76至81頁）遭被告不法
    取得，該公司方於97年9 月間終止委任，原告因此受有6 名
    外勞服務費損害，5.被告不法取得卯○公司委任原告招募12
    名外勞之勞委會函件資訊（見本院卷(二)第82至84頁），可證
    明原告至少受有8 名外勞服務費損害，6.被告不法取得宇○
    工業股份有限公司（下稱宇○公司）委任原告招募4 名外勞
    之勞委會函件資訊（見本院卷(二)第85至89頁），可證明原告
    受有4 名外勞服務費損害，7.宙○工業股份有限公司（下稱
    宙○公司）於96年間委任原告招募外勞證據，有勞委會函影
    本5 份可查（見本院卷(二)第90至97頁）。上開7 家公司於終
    止委任契約前原委任原告仲介引進外勞人數共74人，以人力
    仲介業公會即就業服務商業同業公會所定仲介外勞報酬（即
    招募外勞服務費）標準，每一名外勞第一年每個月仲介服務
    費為1, 800元，第二年每個月仲介服務費為1,700 元，第三
    年每個月仲介服務費為1,500 元，而每名外勞聘雇期間為3
    年，故原告減少每名外勞受託招募，即損失60,000元云云。
    惟查：
    1.證人即亥○○○公司職員子○○到庭證稱：「（問：你們
      公司有聘僱外勞嗎？）有，目前是泰國。我們目前是委託
      玄○人力仲介公司，之前是原告公司。（問：這些業務你
      是否都有接觸？）有，我在公司就是負責跟仲介公司接觸
      的。（問：你認識被告及原告公司的前職員丁○○嗎？）
      認識。（問：你們公司以前委任原告公司招募外勞，委任
      的時間約多久？有無超過10年？）大概在86年以後才轉由
      原告公司，一直到96年左右都是委由原告公司辦理。（問
      ：為何要轉單給玄○人力仲介公司處理？）因為在轉之前
      ，我們有一個泰勞生病，很緊急，送到頭份的醫院，我們
      也不知道怎麼處理，我們有打電話給原告公司，他們也不
      知道怎麼處理，後來我們就打電話給被告，被告就很快幫
      忙處理，送到台大醫院醫治，所以我們就覺得原告公司服
      務不好，我們老闆很生氣，所以之後就轉給玄○。（問：
      玄○人力仲介公司與被告或丁○○有何關連？）我們不曉
      得。（問：玄○人力仲介公司是被告介紹的嗎？）是的。
      （問：你們在轉單時，當時原告公司負責招募的勞工大約
      有幾人？）那時有9 人。（問：你是何時認識被告？）在
      第一人力之前就認識了，約在84年間。（問：你目前還有
      無跟丁○○接洽相關業務？）他有時候也會來我們公司，
      是有關玄○人力仲介公司的業務。（問：丁○○究是玄○
      人力公司的何職位？）不知道。（問：丁○○與被告有無
      親戚關係？）據我所知，丁○○是被告的妹婿。（問：你
      們後來找玄○公司處理聘僱外勞的事情，外勞的服務費及
      支付給玄○的報酬是由誰處理？）我們只有支付玄○公司
      外勞的仲介費，沒有給玄○報酬。（問：你是不是清楚玄
      ○公司的負責人是誰？）我不知道。（問：玄○公司接洽
      業務的是誰？）韓先生及一個叫秀美的小姐。（問：玄○
      公司外勞的來源是不是透過發益公司？）應該是叫發益。
      （問：你們公司在96年終止原告有關外勞的處理，被告與
      丁○○還有無經常到你們公司去？）不會，除非外勞有發
      生事情，我們才會聯絡被告來當翻譯。（問：你知不知道
      被告是發益公司在台的負責人？）不知道等語（見本院卷
      (二)第113 頁反面至115 反面）
    2.證人即臺灣鐵塔公司職員庚○○到庭證稱：「（問：你們
      公司有無僱用外勞？）有，泰國。（問：你們公司有關招
      募外勞的業務都是由你承辦嗎？）是的。（問：你們公司
      是否有曾經委任原告公司招募外勞？）曾經過。（問：雙
      方委任關係期限？）詳細時間我記不起來。我只記得很久
      了。大概有10年。（問：你們公司與原告公司終止委任後
      ，你們有無找其他仲介公司續辦？）有，我們是到96年左
      右跟原告公司引進外勞的業務終止。我們是在97年左右直
      接國外引進，就沒有再透過國內的。（問：你們直接辦理
      有無向一間發益公司引進外勞？）沒有。（問：你認識被
      告嗎？）認識。（問：你認識原告前職員丁○○？）認識
      。（問：被告與丁○○目前還有無跟你們公司有業務往來
      ？）有。（問：你可否簡單敘述被告、丁○○與你們公司
      有什麼業務往來？）97年開始我們自己引進的前兩批做的
      不是很好，大約在97年年、98年間我們就委託被告，國內
      仲介公司是叫玄○。（問：你知否被告或丁○○與玄○人
      力仲介公司有何關連？）丁○○好像就是玄○公司的副總
      。被告與玄○有何關連我不清楚。（問：你知否丁○○與
      被告有何關係？）我不清楚。（問：你有無看過丁○○的
      太太？）他結婚時我有去，他太太是泰國人，好像叫羅正
      梅。（問：他太太與被告有何親戚關係？）我不清楚。（
      問：你們後來找玄○公司處理招募外勞的業務，有關外勞
      仲介服務費及給仲介公司的報酬，你們是支付誰？）服務
      費及報酬是我們代向外勞收取後再轉給玄○，他們會開服
      務單來，然後是用現金支付。（問：除了玄○會計人員到
      你們公司收錢，還有無其他人員？）我們只跟會計部門接
      洽。（問：原告與你們終止契約後，被告及丁○○有無經
      常到你們公司？）有需要我們會電話找他們來。我們最主
      要是找他們來做翻譯。（問：被告與你們接洽什麼業務？
      ）他沒有接洽業務，被告都是跟我私人來往。（問：玄○
      人力仲介公司的外勞來源，是否是泰國的發益公司？）我
      不知道。（問：你們後來找玄○公司招募外勞，國外仲介
      公司在台服務的外國公司的人員是什麼人？）沒有這個人
      。（問：為何要找被告去處理翻譯的事情？）我是找負責
      人丁○○，不是找被告。（問：原告公司與你們終止關係
      時，幫你們聘僱的外勞有幾人？）34個人。（問：當時你
      們在96年間與原告公司終止引進外勞，後來自行引進外勞
      一段時間，之後就是找玄○公司幫你們引進外勞，為何不
      找原告公司？）因為他們服務態度及品質不好等語（見本
      院卷(二)第115 頁反面至117 反面）。
    3.證人即地○公司負責人戊○○到庭證稱：「（問：你們公
      司有無引進外勞？）有，第一次是菲律賓，後來又轉泰國
      ，目前是越南。引進越南的是最近三個禮拜，泰國的大約
      有將近8 年到10年，之前就是菲律賓。（問：你認不認識
      原告負責人辛○○？）認識。（問：你們公司以前委託原
      告公司引進泰國勞工，委任關係的時間？）開始時我忘記
      了，大約在98年10月左右終止的。（問：你們與原告終止
      委任關係後，後續的外勞是委託國內哪一間公司？）開始
      時我是委託國內的人力仲介公司吉慶公司，後來因為它引
      進時間太長，不能符合我要的時間，後來我就委託泰國仲
      介羅小姐即被告去處理。（問：你後來的處理的國內仲介
      公司名稱是否記得？）叫玄○。（問：你跟被告是從何時
      開始認識？）當初在原告公司時，來翻譯的都是被告。（
      問：原告的前職員丁○○是否認識？）我知道一個叫小李
      的，但不知道名字。（問：小李與被告是否有親戚關係？
      ）我不知道。（問：小李娶得太太是不是泰國人？）我不
      知道。（問：玄○公司與你們公司接洽的人，都是誰？）
      是被告，小李也有，但一般情形都是我們小姐與被告公司
      接洽。（問：被告及小李與玄○公司有何關連？）我不知
      道。我只知道一個是泰國翻譯，一個是臺灣的。（問：你
      知不知道玄○公司泰國勞工的來源是找泰國哪一家公司來
      處理？）我不知道。（問：有無印象一家叫發益公司？）
      沒有印象。（問：你們交付給玄○公司的外勞仲介服務費
      及給仲介公司的報酬，你們都是交給誰？）我們只有先幫
      外勞那邊扣要給仲介公司的服務費，扣了之後我們再用支
      票付給玄○。（問：支票的抬頭是寫誰？）玄○。沒有寫
      過被告羅正菁三個字。（問：你剛剛有說你們是在98年10
      月左右才跟原告公司終止，後來是找吉慶公司辦理引進外
      勞，為何你們不再找原告公司？）因為原告公司服務品質
      不好，我們有權利去更換。……（問：你終止原告公司委
      任關係時，那段時間原告公司幫你們招募多少外勞？）只
      有6 個」等語（見本院卷(二)第117 頁反面至119 反面）。
    4.證人即宇○公司負責人丑○○到庭證稱：「（問：你們公
      司有無引進外勞？有，泰國。……（問：原告負責人辛○○與被告你是否認識？）我知道以前是找辛○○辦的，他
      曾經找的2 個外勞鬧事，我有跟辛○○講要找好一點的。
      （問：你既然找原告負責人辛○○解決問題，為何後來沒
      有繼續找？）辛○○服務不好，我有跟我們公司的職員講
      要找服務好一點的，不管是誰。（問：你們沒有找辛○○
      服務之後，後來你們找誰？）我也不清楚是找哪一間的。
      （問：被告你是否認識？我不認識。（問：你們公司會找
      別間，是不是被告的推薦？）我不知道等語（見本院卷(二)
      第119 頁反面至120 反面）。
    5.證人即宙○公司負責人丙○○到庭證稱：「（問：你們公
      司是否有引進外勞？）有，泰國。（問：你們公司何時委
      任原告公司辦理外勞的事情？何時終止？）（問：大約是
      10幾年前開始，最近2 、3 年是委託另外一家。（問：你
      們與原告公司終止委任後，再找的公司仲介名稱是什麼？
      ）我不記得了。（問：你認不認識被告及原告前職員丁○○？）認識被告，不認識丁○○。（問：你認不認識被告
      的妹婿？）他妹婿是叫小李，但我沒有跟他講過話。（問
      ：你們公司新找的仲介公司與被告及小李有無關連？）臺
      灣這邊找哪一家配合我不知道，但泰國勞工引進是被告在
      處理的。（問：為何你們會找被告去處理後續的外勞的招
      募？）在商言商，服務好的就去找他。（問：你們與原告
      已經十幾年的合作，為何會跟原告終止？）因為被告不再
      跟原告合作，讓我很難選擇，且當時我們跟原告有契約關
      係時，被告也是找原告服務。當時有關服務及翻譯、外勞
      的問題都是叫被告服務，從頭原告公司都是叫被告去服務
      的。後來引進的外勞來源有變更，我認為對我們公司有影
      響，而被告的服務品質比較好，他引進的外勞也會比較好
      ，所以我們才改由被告去處理。（問：你太太與被告交情
      如何？）我太太與被告交情很好。他們會去逛街，有無情
      同姊妹不是很清楚，但還是要在商言商，還是要服務。（
      問：你太太有無跟你建議說外勞招募要轉給被告去處理？
      ）沒有，外勞的事情是我自己決定的。……（問：原告公
      司那時幫你們引進多少外勞？）當時是一批一批進來，最
      先9 個，後來7 個，總共應有2 、30個以上。……（問：
      你是否知道被告跟小李有在臺灣經營人力仲介公司？）被
      告跟我說有跟一個姓許的，公司是玄○在配合，但我不知
      道他們有無經營人力仲介公司。（問：你們現在國內仲介
      公司是否就是玄○公司？）是的。（問：玄○公司平常都
      是派什麼人替你們服務？）都是被告，小李比較少等語（
      見本院卷(二)第121 頁正面至122 正面）。
    由上開證人之證詞可知，雖可知亥○○○公司、臺灣鐵塔公
    司、祥全公司、宇○公司、宙○公司等公司在96年間與原告
    公司終止引進外勞之契約，惟各該公司與原告終止契約後，
    嗣分別與玄○公司簽約委託引進外勞，係因原告公司之服務
    較差，而被告之服務較佳，得到各該公司信任之緣故，故縱
    玄○公司如同原告所主張係被告與丁○○共同所設立，訴外
    人壬○○僅為掛名負責人，然亦難以上開5 家公司與戌○公
    司、卯○公司等7 公司轉與玄○公司簽約引進外勞，而認定
    被告有公平交易法第19條第1 、3 、5 款規定之不公平競爭
    行為，是原告主張依同法第31條規定，被告應負損害賠償責
    任，亦非可取。至證人即原告公司員工癸○○證稱：「臺灣
    鐵塔、宇○、卯○、宙○曾經有接洽過。（問：以上四家公
    司為何終止委任你們公司招募外勞？）臺灣鐵塔後來轉給另
    外一個小姐處理，所以後續我比較不清楚。另外三家公司都
    會因為有關外勞的一些小細節，認為我們處理不好，所以就
    會陸續把印章文件拿回去，後來就解約了。宇○公司是因為
    後來生意不好，後來才解約掉。但事實上真正的原因我們都
    不知道。（問：你與以上四家公司在接洽時，有無讓你比較
    深刻或異常之事情，與終止有關？）都是因為一些小細節，
    所以把問題擴大」等語（見本院卷(二)第122 頁反面），證人
    即原告公司協理乙○○證稱：「（有與）戌○、亞美、臺灣
    鐵塔、祥全四家公司接洽。…（問：上述四家公司委任原告
    公司處理招募外勞的事務，委任的關係期間多久？）我85年
    11 月 到公司任職時，這四家公司就有委任了。（問：這四
    家公司是在何時終止委任關係？）96年、97年左右。（問：
    你知不知道這四家公司對原告公司終止契約的原因何在？）
    不知道。（問：這四家公司終止員工的委任關係時，有無發
    現一些異常奇怪的相關情形？）有，他們就會先刁難。例如
    祥全部分，我們那時幫他們領外勞退稅，他們認為我們沒有
    讓他們知道，後來就把交給我們的印章及文件要回去。亞美
    是在辦求才登記時就有跟我們講要給別人做，臺灣鐵塔部分
    ，他們就是故意說所有核准的文件都要交到他們公司，我有
    跟他們要，但他們都不配合，連我們要幫工人排體檢，他們
    也不配合。戌○部分，是因為被告說國外仲介費不可能降低
    ，所以戌○認為有另外一家價格比較低，所以要給別家仲介
    公司做」等語（見本院卷(二)第125 頁反面、126 頁正面），
    然證人癸○○、乙○○之證詞並無法證明被告有何原告所指
    之違反公平交易法之不公平行為，況該2 證人均為原告公司
    之員工，所證難免有偏頗原告之虞，故渠等證詞顯不足採為
    被告不利之認定。
  (四)原告復主張：由鈞院調取之被告玉山銀行土城分行00000000
    00000 號帳戶，及同分行0000000000000 號帳戶之交易紀錄
    ，自95年1 月至98年11月每月均多筆匯往同一不詳帳戶5 萬
    元至30萬元不等，足見被告自95年起即暗中經營台灣人力仲
    介公司，原告將全部泰國籍勞工招募事務9 成以上委由被告
    處理，被告一方面與原告做生意，另一方面卻計畫截走原告
    客戶，被告確有背信、違反公平交易法、侵害營業秘密等侵
    權行為；由鈞院調取之勞委會資料第一卷第66頁所示，曾受
    卯○公司委任辦理所謂外勞事務之黃○人力仲介有限公司（
    下稱黃○公司），及其負責人王瑞瑋，為何於97年11月3 日
    及97年11月17日，分別轉帳匯款10萬元及9 萬元（總計100
    萬元）予被告玉山銀行土城分行0000000000000 號帳戶，如
    非被告實際經營黃○公司，或截走原告客戶借黃○公司牌處
    理外勞事務，何以黃○公司須支付鉅額款項予被告？另勞委
    會資料第一卷第102 頁、第二卷第183 頁，於97年7 月、11
    月受祥全公司委任之Ａ○國際貿易有限公司（下稱Ａ○公司
    ），亦為何於98年8 月10日轉帳匯款32,540元予被告玉山銀
    行光復分行0000000000000 號帳戶，顯見上開97年7 月間祥
    全公司是委任被告處理後續外勞聘雇事宜，證人戊○○即祥
    全公司負責人雖於鈞院證稱與原告終止委任關係，先找其他
    家人力仲介公司，再委託被告去處理，顯然並非事實，實情
    應為Ａ○公司根本是被告借牌操作外勞事務處理；戌○公司
    負責人曾怡卉曾於95年9 月20日轉帳匯款78,000元予被告玉
    山銀行土城分行0000000000000 號帳戶，亥○○○公司董事
    彭娟瑤亦曾於95年3 月9 日轉帳匯款10,000元予被告玉山銀
    行土城分行0000000000000 號帳戶，天○○○公司外勞事務
    承辦人庚○○曾於96年4 月2 日、98年5 月25日分別轉帳匯
    款60萬元、30萬元予被告玉山銀行土城分行0000000000000
    號帳戶，均足見被告於95年起即開始背信截走原告客戶云云
    。惟查，原委託原告代辦申請招募外國勞工之上述各公司之
    所以選擇與原告終止契約，乃因其等認為原告公司之服務未
    達其要求，已詳述如前，是以各該公司另與玄○公司或其他
    國內人力仲介公司簽約委託引進外籍勞工，縱係因被告之引
    介，亦係基於其公司自身利益之考量，被告所為核與公平交
    易法第19條第1 、3 、5 款規定之要件不合，故原告上開主
    張亦無足取。
五、綜上所述，原告主張被告有營業秘密法第10條第1 項第1 款
    、第2 款所定之侵害營業秘密行為，及公平交易法第19條第
    1 款、第3 款、第5 款所定之不公平競爭行為，而依營業秘
    密法第12條第1 項、公平交易法第31條及民法第184 條第1
    項前段、第2 項前段等規定，請求被告賠償444 萬元，並依
    營業秘密法第13條第2 項、公平交易法第32條之規定，請求
    被告賠償2 倍損害額即888 萬元及自起訴狀繕本送達翌日起
    至清償日止，按年息百分之5 計算之利息，為無理由，應予
    駁回。原告之上開訴既經駁回，其假執行之聲請亦失所附麗
    ，亦併予駁回。又其依公平交易法第34條之規定，請求本件
    如為原告勝訴判決，被告應負擔費用，將判決內容登載予中
    國時報、自由時報、蘋果日報之全國版適當版面各1 日，字
    體不得小於4 號字，亦無所據，亦應予駁回。
六、本件事證已臻明確，兩造其餘主張、陳述及所提證據，經本
    院審酌後，認均與本件判斷結果無影響，毋庸再予一一審酌
    。至原告請求訊問證人壬○○、丁○○欲證明玄○公司為被
    告與丁○○共同所開設，壬○○僅為掛名負責人；請求訊問
    證人楊文川（即原告公司泰語翻譯及服務客戶人員）欲證明
    證人戊○○、丙○○、庚○○、子○○等人所證原告公司服
    務品質不好與事實不符，亦均核無必要，附此敘明。
七、結論：本件原告之訴為無理由，依民事訴訟法第78條，判決
    如主文。
中　　華　　民　　國　 100　　年　　4 　　月　　12　　日
                  民事第一庭    法　官　高文淵
上列正本係照原本作成
如對本判決上訴，須於判決送達後20日內向本院提出上訴狀
中　　華　　民　　國　 100　　年　　4 　　月　　12　　日
                                書記官  黃瀅螢
